臺灣高雄地方法院刑事判決　　　　　　　 96年度訴字第232號
公　訴　人　臺灣高雄地方法院檢察署檢察官
被　　　告　甲○○
上列被告因毒品危害防制條例案件，經檢察官提起公訴（95年度
毒偵字第8541號），本院以簡式審判程序判決如下：
    主  文
甲○○施用第一級毒品，累犯，處有期徒刑玖月；又施用第二級
毒品，累犯，處有期徒刑肆月，應執行有期徒刑壹年。
    事  實
一、甲○○於民國90年間因施用毒品案件，經本院以民國90年度
    毒聲字第1035號裁定送觀察、勒戒後，認有繼續施用毒品傾
    向，復經本院裁定令入戒治處所施以強制戒治1 年，嗣經停
    止強制戒治、撤銷停止強制戒治，於91年6 月28日強制戒治
    執行完畢釋放；復於90年間，因持有第一級毒品及施用第二
    級毒品案件，經本院以92年度易字第943 號判處應執行有期
    徒刑9 月確定，另於92年間因施用第二級毒品案件，經本院
    以93年度簡字第25號判處有期徒刑3 月確定，2 罪接續執行
    ，於93年8 月5 日縮短刑期執行完畢。詎仍不知悔改，明知
    海洛因及甲基安非他命分別係業經公告，列為毒品危害防制
    條例第2 條第2 項第1 、2 款之第一、二級毒品，不得非法
    持有、施用，竟基於施用第一級毒品海洛因之犯意，於上開
    強制戒治執行完畢釋放後5 年內之95年9 月20日某時，在高
    雄市前鎮漁港某處，以將海洛因摻入香菸之方式施用第一級
    毒品海洛因1 次；另基於反覆、延續施用第二級毒品甲基安
    非他命之單一行為決意，於上開強制戒治執行完畢釋放後之
    5 年內即95年9 月16日及同年月21日，在上開漁港，以將甲
    基安非他命放入玻璃球內以火燒烤吸食煙霧之方式施用第二
    級毒品甲基安非他命2 次，嗣於95年9 月22日12時30分，為
    警持本院核發之搜索票在高雄市○○區○○路307 巷2 之1
    號執行搜索，並採集甲○○之尿液送驗後，呈甲基安非他命
    及嗎啡陽性反應，始查悉上情。
二、案經高雄市政府警察局鹽埕分局報告臺灣高雄地方法院檢察
    署檢察官偵查起訴。
    理  由
一、被告甲○○所犯係死刑、無期徒刑、最輕本刑為3 年以上有
    期徒刑以外之罪，其於準備程序中就前揭被訴事實為有罪之
    陳述，經受命法官告知簡式審判程序之旨，並聽取其與公訴
    人之意見後，本院合議庭認為適宜由受命法官獨任進行簡式
    審判程序，爰依刑事訴訟法第273 條之1 第1 項規定，裁定
    由受命法官獨任進行審判程序，合先敘明。
二、上揭事實，業據被告於審理時坦承不諱，且被告為警所採之
    尿液，經檢驗結果，確呈嗎啡及甲基安非他命陽性反應，此
    有尿液代碼姓名對照表及高雄市立凱旋醫院95年9 月29日
    A00000000號濫用藥物尿液檢驗報告各1 份在卷可憑，足徵
    被告之自白與事實相符，堪以採信。是本案事證明確，被告
    施用第一級毒品海洛因及第二級毒品甲基安非他命之犯行，
    洵堪認定。
三、按觀察、勒戒或強制戒治執行完畢釋放後，5 年內再犯毒品
    危害防制條例第10條施用毒品之罪者，應依法追訴，毒品危
    害防制條例第23條第2 項定有明文。被告曾因施用毒品案件
    ，經本院裁定送觀察、勒戒後，認有繼續施用傾向，再裁定
    送強制戒治，期間歷經停止戒治處分、撤銷停止戒治處分後
    ，於91年6 月28日執行完畢釋放等情，有本院院內索引卡紀
    錄表、臺灣高等法院被告前案紀錄表各1 份在卷可憑，被告
    於前述強制戒治執行完畢釋放後5 年內，再犯施用第一級毒
    品、第二級毒品之罪，參照上開規定，自應予追訴、處罰。
四、(一)核被告所為，係犯毒品危害防制條例第10條第1 項之施用
    第一級毒品罪、同條第2 項之施用第二級毒品罪。其持有第
    一級、第二級毒品之低度行為，分別為其施用之高度行為所
    吸收，均不另論罪。(二)被告2 次施用第二級毒品甲基安非他
    命犯行之性質敘述如下：因毒品危害防制條例第2 條第1
    項規定的毒品，即具有成癮性，故毒品危害防制條例所規定
    之施用毒品行為應即具有因毒品成癮而反覆施用之性質；
    參酌(1)最高法院95年度台上字第1079號判決揭示「刑事法若
    干犯罪行為態樣，本質上原具有反覆、延續實行之特徵，立
    法時既予特別歸類，定為犯罪構成要件之行為要素，則行為
    人基於概括之犯意，在密切接近之一定時、地持續實行之複
    次行為，倘依社會通念，於客觀上認為符合一個反覆、延續
    性之行為觀念者，於刑法評價上，即應僅成立一罪。學理上
    所稱「集合犯」之職業性、營業性或收集性等具有重複特質
    之犯罪均屬之，例如經營、從事業務、收集、販賣、製造、
    散布等行為概念者是」之意旨及(2)最高法院71年台上字第
    2837號判例、92年度台上字第6744號判決意旨所揭示「行為
    人主觀上就同一犯罪構成事實，以單一行為之數個舉動接續
    進行，以實現一個犯罪構成要件，侵害同一法益，客觀上亦
    認係實施一個犯罪行為」之接續犯概念，(1)是本院認為毒
    品危害防制條例所規定處罰之施用毒品行為固具有反覆實施
    之性質，然各次施用毒品之行為係滿足各單次毒癮發作所致
    ，各次施用毒品行為係各自獨立，尚難認係同一行為之數次
    舉動，換言之，施用毒品行為與上揭接續犯之概念有別，而
    集合犯與連續犯之區別則在於立法者已將本質上具有反覆、
    延續實行之特徵予特別歸類而定為犯罪構成要件之行為要素
    ，且依社會通念於客觀上認為符合一個反覆、延續性之行為
    觀念者即應僅成立集合犯之一罪，反之則係連續犯，準此，
    毒品危害防制條例既依成癮性、濫用性及對社會危害性而將
    毒品分為四級，且僅規定處罰施用第一、二級毒品，足見毒
    品危害防制條例所處罰施用第一、二級毒品，其構成要件之
    行為要素係具有成癮、濫用之反覆、延續實行，且依社會通
    念於客觀上認為符合一個反覆、延續性之行為觀念，且本案
    認明之被告2 次施用第二級毒品甲基安非他命犯行間，乃係
    一定按頻率持續進行，均未曾間斷，至地點則均在上開地址
    ，在時、空上，也確具密接關係，則被告之各該施用第二級
    毒品甲基安非他命之犯行間，顯係出於反覆、延續施用該種
    毒品之單一行為決意至明，從而在行為概念上，應均評價認
    係包括一罪之集合犯，較符合社會通念，也較為合理。(三)被
    告所犯上開2 罪間，犯意各別，行為互殊，應予分論併罰。
    被告有上載之前科紀錄，此有臺灣高等法院被告前案紀錄表
    附卷可稽，其於執行完畢後，5 年以內再犯本案有期徒刑以
    上之罪，為累犯，各應依刑法第47條規定加重其刑。爰審酌
    被告前因施用毒品案件，經施以觀察、勒戒、強制戒治及判
    刑確定後，仍未能徹底戒絕毒品，再犯本件施用毒品犯行，
    足見其戒絕毒癮之意志不堅，未能體悟施用毒品對自己、家
    人造成之傷害及社會之負擔，故應藉由刑罰之執行，以收教
    化之功能；惟念其犯後坦承犯行，態度良好，及施用毒品乃
    戕害自身健康，尚未直接危害他人，反社會性不高等一切情
    狀，量處如主文所示之刑，並定應執行之刑，以資懲儆。
據上論斷，應依刑事訴訟法第299 條第1 項前段、第273 條之1
第1 項，毒品危害防制條例第10條第1 項、第2 項，刑法第11條
前段、第47條第1項、第51條第5 款，判決如主文。
本案經檢察官劉慕珊到庭執行職務。
中　　華　　民　　國　　96　　年　　1 　　月　　31　　日
                  刑事第七庭  法　官  張茹棻
以上正本證明與原本無異。
如不服本判決，應於判決送達後10日內，向本院提出上訴狀。
中　　華　　民　　國　　96　　年　　1 　　月　　31　　日
                              書記官  陳惠玲
附錄本案論罪法條：
毒品危害防制條例第10條
施用第一級毒品者，處6 月以上5 年以下有期徒刑。
施用第二級毒品者，處 3 年以下有期徒刑
